臺灣臺北地方法院民事裁定　　　　　　 95年度重訴字第163號
原　　　告　庚○○1姓名年籍.
　　　　　　乙○○1姓名年籍.
　　　　　　乙○○2姓名年籍.
　　　　　　丙○○3姓名年籍.
　　　　　　乙○○4姓名年籍.
　　　　　　乙○○5姓名年籍.
　　　　　　辛○○1姓名年籍.
　　　　　　辛○○2姓名年籍.
　　　　　　戊○姓名年籍詳卷.
　　　　　　己○姓名年籍詳卷.
共　　　同
訴訟代理人　張靜怡律師
複代理人　　謝秉錡律師
　　　　　　陳學驊律師
被　　　告　the Bayer　Corporation（美國拜爾公司）
　　　　　　　　　　 　sy1.
法定代理人　丁○○○○○Ge.
被　　　告　甲○○○○○○ ○.
　　　　　　　　　　　 -na.
共　　　同
訴訟代理人　李宗德律師
　　　　　　羅文美律師
上列當事人間侵權行為損害賠償事件，原告為訴之追加，本院裁
定如下：
    主  文
原告追加之訴駁回。
追加之訴訴訟費用由原告負擔。
    理  由
一、按訴狀送達後，原告不得將原訴變更或追加他訴，民事訴訟
    法第255條第1項前段定有明文。又當事人、訴訟標的及訴之
    聲明為訴之三要素，其一有變更、追加情形，即屬訴之變更
    、追加，訴之同一與否，必當事人、訴訟標的及訴之聲明三
    者是否同一為斷，如在訴訟進行中三者有一變更、追加，即
    應認原訴已有變更、追加。次按訴狀送達後，原告不得將原
    訴變更或追加他訴，但請求之基礎事實同一者，不在此限，
    民事訴訟法第255條第1項第2款固定有明文，惟基礎事實同
    一，係指變更或追加之訴與原訴之主要爭點有其共同，各請
    求利益之主張在社會生活上可認為同一或關連，而就原請求
    之訴訟及證據資料，於審理繼續進行在相當程度範圍內具有
    同一性或一體性，得期待後請求之審理予以利用，俾先後兩
    請求同一程序得加以解決，避免重複審理，進而為統一解決
    紛爭者而言，判斷是否合於民事訴訟法第255條第1項第2款
    請求之基礎事實同一，應考慮被告之防禦權是否受到不利益
    及在訴訟之過程，准予為訴之變更、追加後，原來已經進行
    過之訴訟資料與証據資料，有無繼續使用之可能性及價值（
    最高法院81年度台抗字第401號及90年度抗字第561號裁判意
    旨參照）。
二、經查，本件原告起訴之訴訟標的係侵權行為損害賠償請求權
    ，惟於起訴狀於送達被告後，原告於民國96年11月7日具狀
    追加依和解契約第9條約定「製造商依本合約向部分請求人
    支付賠償金後，如果決定提高本合約第1條之補償金額或提
    供額外利益，以便就感染事件與其他請求人和解，製造商亦
    應向已獲付款的請求人提供相同的增加金額或額外利益」，
    請求被告連帶給付差額（未具體表明差額及追加訴之聲明各
    為何），因原告對訴訟標的及訴之聲明為追加，自屬訴之追
    加，而被告於96年11月9日本院審理時，當庭表示不同意原
    告訴之追加（見本院卷(二)第102頁背面），原告雖主張前、
    後二訴請求之基礎事實同一云云，然原告起訴之訴訟標的係
    侵權行為損害賠償請求權，訴之聲明為「(一)被告應連帶給付
    原告庚○○1、乙○○1、乙○○2、乙○○4、乙○○5、辛○○1、辛○○2
    等人各新台幣（下同）10萬零100元，及自訴狀繕本送達之
    翌日起，至清償日止按年息5％計算之利息。(二)被告應連帶
    給付原告丙○○330萬元，及自起訴狀繕本送達之翌日起至清
    償日止，按年息5％計算之利息。(三)被告應連帶給付原告戊○
    、己○各美金450萬元，及自起訴狀繕本送達之翌日起至清償
    日止，按年息5％計算之利息」，與原告嗣後追加之訴訟標
    的係和解契約法律關係，並泛指就被告與其他請求人和解之
    差額追加訴之聲明（未具體表明金額），係分屬不同之訴訟
    標的及訴之聲明，且兩者之基礎事實，一為是否有加害之侵
    權行為存在？請求權是否罹於時效？一為被告與其他請求人
    和解之金額為何？原告得否請求差額？彼此顯然不同，難認
    兩者基礎事實同一，其請求利益之主張在社會上並無可認為
    同一或關連，本院亦無從就原訴訟及證據資料予以利用審酌
    ，且原告此追加之行為，亦有礙於被告之防禦權，而對被告
    不利益，甚為明顯，揆諸前開說明，原告追加之訴與原訴間
    並非請求之基礎事實同一，況本件原訴部分已臻明確，關於
    原訴之資料，新訴無可利用，若准許其訴之追加，徒使訴訟
    之終結延滯，並有礙訴訟之終結，自不應准許。從而，原告
    追加之訴為不合法，應予駁回。
三、依民事訴訟法第249條第1項第6款，第95條，第78條，裁定
    如主文。
中　　華　　民　　國　　96　　年　　11　　月　　30　　日
                  民事第二庭    法　官　鍾素鳳
以上正本係照原本作成。
如對本裁定抗告，須於裁定送達後10日內向本院提出抗告狀，並
繳納抗告費新臺幣1,000元。
中　　華　　民　　國　　96　　年　　11　　月　　30　　日
                                書記官  林玗倩
